【裁判字號】    90,易,2315
【裁判日期】    900730
【裁判案由】    違反能源管理法
【裁判全文】
臺灣高雄地方法院刑事判決                          九十年度易字第二三一五號
    公  訴  人  臺灣高雄地方法院檢察署檢察官
    被      告  乙○○
    被      告  甲○○
右列被告因違反能源管理法案件，經檢察官提起公訴（九十年度偵字第八三三六號）
，本院判決如左：
    主  文
乙○○、甲○○共同未經許可而經營中央主管機關指定之能源產品之銷售業務，各處
拘役肆拾日，如易科罰金，以參佰元折算壹日。
扣案之柴油肆仟柒佰肆拾公升、加油槍貳支、發電機壹台、無線電對講機貳台、已使
用之油款暫借憑單參本、未使用之油款暫借憑單肆拾肆本、已使用簽收油款暫借憑單
捌張、帳簿參本均沒收。
    事  實
一、乙○○明知柴油係經中央主管機關指定之能源產品，非經許可，不得經營銷售業
    務，竟意圖營利，於民國九十年四月十六日下午某時至屏東縣東港鎮港口附近向
    一姓名、年籍、住所均不詳之成年男子，以每公升新台幣（下同）八元之價格販
    入後，自九十年四月十七日起，在高雄縣林園鄉○○路○段一三七之一號旁私設
    加油站，並以每日八百元之代價，僱用與之有共同犯意聯絡之甲○○擔任加油工
    ，以每公升十元二角之價格出售予不特定之貨櫃車、大貨車或曳引車之司機，而
    以此方式共同經營銷售柴油之業務。嗣於同年月二十八日零時許，甲○○在上址
    為司機陳仁財所駕駛之車牌號ＸＩ─八四五號曳引車加油時，為警當場查獲，並
    扣得乙○○所有之柴油四千七百四十公升、加油槍二支、發電機一台、無線電對
    講機二台、已使用之油款暫借憑單三本、未使用之油款暫借憑單四十四本、已使
    用簽收油款暫借憑單八張及帳簿三本。
二、案經高雄縣警察局林園分局報請臺灣高雄地方法院檢察署檢察官偵起訴。
    理  由
一、訊據被告乙○○、甲○○對右揭犯罪事實均坦承不諱，核與前往上開處所購油之
    司機陳仁財於警訊中證述之情節相符，並經證人即當場查獲本案之員警王俊凱到
    庭證稱：「本案是在查獲的前一個月就由檢察官交辦的，在交辦隔一個星期後我
    們就到現場去查看，每天都有跟監賣油的人，在四月二十八日查獲當日我與蔣國
    峰在制高點埋伏，在查獲之前我們都有在跟監，我們可以確定在現場幫司機加油
    的人就是庭上的甲○○，他幫司機加油約十天，乙○○是查獲當天他有在現場。
    」等語、及員警朱文正證述：「蔣國峰及王俊凱在制高點查看，他們發現甲○○
    正在幫司機陳仁財加油時就通知我，我就用相機拍照搜證。扣案的物品中除了四
    千元外都自現場扣得的，這四千元是甲○○身上搜出來的，因查獲當時甲○○剛
    在幫司機加油，我們都沒有看到有收受價款之情形」等語屬實。而扣案之油品經
    送化驗結果，亦認符合能源管理法第一章第二條第一項所稱「石油及其產品」與
    經濟部八五能字第八五四六一一二四號函公告能源產品認定基準之「柴油」規範
    之第一項規格，此有經濟部取締違法經營油品會報執行小組高雄執行分組九十年
    七月四日高處（九十）高執字第九００七００六八號函及所附檢驗報告各一份附
    卷可查。又被告乙○○係以每公升八元之價格，向某不詳姓名年籍成年男子購入
    上開柴油，復以每公升十元二角之價格售出，業據其陳明在卷，是渠等有營利之
    意圖至為灼然。此外，復有現場照片十一幀、交付被告乙○○保管之柴油四千七
    百四十公升、加油槍二支、發電機一台、無線電對講機二台、已使用之油款暫借
    憑單三本、未使用之油款暫借憑單四十四本、已使用簽收油款暫借憑單八張及帳
    簿三扣案可稽，是被告等之任意性自白核與事實相符，本件事證明確，其等犯行
    堪以認定。
二、按柴油係能源管理法第二條第一款所稱之石油及其產品之能源，未經許可，不得
    銷售，核被告乙○○、甲○○所為，係犯能源管理法第二十條之一未經許可而經
    營中央主管機關指定之能源產品之銷售業務罪。被告二人多次販賣柴油犯行，係
    其經營業務範圍，均應包括於一個經營銷售柴油業務之範疇，為實質上一罪，應
    僅單純成立一個未經許可經營柴油銷售業務罪名。又渠等就上開犯行有犯意聯絡
    及行為分擔，均為共同正犯。爰審酌被告等擅自銷售柴油，侵害能源之健全管制
    ，本不宜輕縱，惟念其等經營時間甚短，所犯情節尚輕，及犯後均坦承犯行，且
    深表悔意，態度良好等一切情狀，各量處如主文所示之刑，併均諭知易科罰金之
    折算標準，以資懲儆。扣案之柴油四千七百四十公升，為銷售之能源產品，應依
    能源管理法第二十條之一後段規定宣告沒收；另扣案之加油槍二支、發電機一台
    、無線電對講機二台、已使用之油款暫借憑單三本、未使用之油款暫借憑單四十
    四本、已使用簽收油款暫借憑單八張及帳簿三本，均為被告乙○○所有供犯罪所
    用之物，業據被告乙○○陳明在卷，爰依刑法第三十八條第一項第二款規定，併
    予宣告沒收。至扣案之四千元係自被告甲○○身上起出，為被告甲○○個人所有
    ，非被告二人犯罪之所得等節，除據被告二人供述在卷外，並酌以證人朱文正證
    陳四千元是甲○○身上搜出來，未看到有收受價款等情觀之，是認被告甲○○供
    陳四千元非犯罪所得等語，尚屬有據，此外，復無其他證據足資證明係被告二人
    犯罪所得之物，爰不併予沒收，附此敘明。
據上論斷，應依刑事訴訟法第二百九十九條第一項前段，能源管理法第二十條之一，
刑法第十一條、第二十八條、第四十一條第一項、第三十八條第一項第二款，罰金罰
鍰提高標準條例第一條前段、第二條，判決如主文。
中      華      民      國     九十   年      七       月    三十      日
                                  臺灣高雄地方法院刑事第三庭
                                      法    官  柯彩燕
右正本證明與原本無異。
如不服本判決，應於判決送達後十日內，向本院提出上訴狀。
                                書記官    楊真芬
中    華    民    國      九十      年      七      月      三十      日


司法院資訊處製作；財團法人民間司法改革基金會備份。
